【裁判字號】    90,上易,2216
【裁判日期】    900731
【裁判案由】    贓物
【裁判全文】
臺灣高等法院刑事判決                            九十年度上易字第二二一六號
    上  訴  人
    即  被  告  丙○○
右上訴人因贓物案件，不服臺灣新竹地方法院八十九年度易字第一二二五號，中華民
國九十年五月二十五日第一審判決（起訴案號：臺灣新竹地方法院檢察署八十九年度
偵字第五一七四號）提起上訴，本院判決如左：
    主	文
原判決撤銷。
丙○○連續收受贓物，處有期徒刑陸月，如易科罰金，以參佰元折算壹日。
    事	實
一、丙○○基於概括犯意，明知原車號為Ｒ三－六七一二號自用小貨車（經不知名之
    人士改懸掛ＣＮ－八七五六號車牌，該車牌為郭坤化所有，於八十九年五月二十
    日，在新竹縣竹北市○○路六十一號之五前失竊），為來路不明之贓車（該車原
    係立而美有限公司所有，於八十九年五月十五日在新竹縣寶山鄉○○村○○路八
    號前失竊），竟於民國(下同)八十七年五月二十七日，經由不詳年籍綽號「李保
    國」告知該車停放之地點，因該車陷於農田中，丙○○為順利取得該車之持有，
    即以每人一千元之代價，委託知情之湯燕福、滕永貴及鄭建輝 (以上三人業經原
    審以共同搬運贓物罪刑確定）於八十九年五月二十七日下午，前往苗栗縣頭份鎮
    興隆里六鄰三十五號前，為其搬運陷於農田中之上開自用小貨車，搬運期間丙○
    ○並將該自用小貨車原懸掛之ＣＮ－八七五六號車牌二面拆除丟棄於樹林中，並
    換裝其自不詳人士、時間、地點收受之Ｒ三－六六九八號二面 (該車牌為甲○○
    所有，於八十九年五月二十六日，在新竹市○○○路二一四號前失竊）。嗣於同
    日下午六時許，為警當場發現丙○○及湯燕福、滕永貴、鄭建輝正搬運上開自用
    小貨車，並於樹林中尋回丙○○所丟棄之ＣＮ－八七五六號車牌二面，因而循線
    查獲上情。
二、案經苗栗縣警察局頭份分局報請台灣苗栗地方法院檢察署檢察官呈請台灣高等法
    院檢察署檢察長令轉臺灣新竹地方法院檢察署檢察官偵查起訴。
    理	由
一、訊據被告丙○○固坦承於上開時、地與湯燕福、鄭建輝、滕永貴共同搬運Ｒ三－
    六七一二號自用小貨車時為警查獲，惟矢口否認上開來路不明之贓車及他人失竊
    之車牌為其所有及有贓物之認識，辯稱：係湯燕福、滕永貴及鄭建輝三人前來找
 其幫忙搬運自用小貨車，伊不知該車為來路不明之贓車，係湯燕福等三人誣陷伊
    云云。經查：
(一)原車號為Ｒ三－六七一二號之自用小貨車係立而美有限公司所有，於八十九年五
    月十五日在新竹縣寶山相雙溪村雙林路八號前失竊之贓車等情，業據立而美有限
    公司職員乙○○於警訊指訴綦詳。而ＣＮ－八七五六號車牌，為郭坤化所有，於
    八十九年五月二十日，在新竹縣竹北市○○路六十一號之五前失竊；Ｒ三－六六
    九八號車牌為甲○○所有，於八十九年五月二十六日，在新竹市○○○路二一四
    號前失竊，亦各經甲○○及郭坤化之大嫂丁○○於警訊中證述屬實，並有查詢車
    輛認可資料三紙在卷可稽。
(二)被告於檢察官八十九年六月二十一日訊問時業已當庭自白是其找湯燕福、鄭建輝
    及滕永貴三人幫忙推車等語，有該次訊問筆錄在卷可參（見偵字第二０八一號卷
    第六七頁反面），核與共同被告湯燕福、鄭建輝及滕永貴於警偵訊及原審審理、
    調查中供稱，係丙○○以一千元之代價請渠等三人搬運上開贓車等語相符。而被
    告與湯燕福等三人一同在上開時地搬運贓車，其等之間應無怨隙，否則其等豈有
    相互幫忙搬運車輛之理，故應無挾怨誣陷被告之虞，且另共同被告湯燕福三人供
    稱係丙○○請求其等搬運上開贓車等語，對其自身之刑責並無利益（湯燕福等三
    人亦經以共同搬運贓物罪判刑確定），亦不至以此供詞誣陷被告以求卸責，故其
    等之供詞，應可採信。被告翻異前詞辯稱，係湯燕福等人請其幫忙推車云云，顯
    為事後卸責之詞，不足採信。
(三)再按車輛依照監理系統之管理，每部車均有監理單位核發之專屬車牌，不得任意
    懸掛其他非專屬之車牌。查共同被告鄭建輝於警訊（見鄭建輝八十九年五月二十
    七日警訊筆錄）及檢察官訊問（見八十九年五月二十六日檢察官訊問筆錄）時均
    供稱其親見被告丙○○將該車原懸掛之ＣＮ－八七五六號車牌卸下丟棄於樹林中
    ，改懸掛Ｒ三－六六九八號車牌二面，其並將所見告知離開尋覓繩索甫回來之湯
    燕福及滕永貴等語。顯見被告丙○○知悉該車為來路不明之贓車，始需更換車牌
    ，並將原懸掛之車牌棄置樹林中以掩人耳目。此外，復有贓證物品認領保管收據
    三紙附卷可稽，本件事証明確，被告犯行洵堪認定。
二、按刑法上收受贓物罪必以取得物之持有為其要件，被告雖經由不詳年籍綽號「李
    保國」告知該贓車停放之地點，在未前往取得之前，尚難認已該當於收受贓物罪
    嫌；又被告收受贓物後，委託他人(含事前委託)搬運贓物，乃係處分贓物之部分
    行為，不另成立犯罪。被告丙○○自不詳年籍之人處收受上開贓車及車牌，所為
    係犯刑法第三百四十九條第一項之收受贓物罪；被告收受贓車及失竊車牌之時間
    雖無法確認，但上開贓物均在八十九年五月間失竊，並在同年月之二十七日查獲
    ，被告收受上開贓物之時間應該在贓物失竊後查獲前，亦即均在八十九年五月間
    ，故其時間緊接，犯罪構成要件相同，顯係出於概括之犯意為之，應依連續犯之
    規定論以一罪，並依法加重其刑。原審予以被告論罪科刑，固非無見，惟查，原
    判決以被告委託湯燕福、滕永貴及鄭建輝三人前往搬運上開贓車，認應另成立教
    唆搬運贓物罪嫌，與所犯收受贓物罪間，有方法結果之牽連關係，為牽連犯，應
    從一重教唆搬運贓物最處斷云云，依前揭說明，自有未合。被告上訴意旨猶執陳
    詞否認犯罪，雖不足取，惟原判決既有可議，應由本院將原判決撤銷改判。爰審
    酌被告犯罪之動機、目的、手段，犯罪時所受之刺激及其品性、生活狀況、智識
    程度、犯罪所生之損害，及犯罪後否認犯行，態度不佳等一切情狀，判決如主文
    所示之刑，並諭知易科罰金之折算標準。
據上論斷，應依刑事訴訟法第三百六十九條第一項前段、第三百六十四條、第二百九
十九條第一項前段，刑法第三百四十九條第一項、第五十六條、第四十一條第一項，
罰金罰鍰提高標準條例第一條前段、第二條，判決如主文。
本案經檢察官王安明到庭執行職務
中      華      民      國    九十      年      七      月    三十一    日
                              台灣高等法院刑事第七庭
                                  審判長法  官  吳  啟  民
                                        法  官  施  俊  堯
                                        法  官  蘇  隆  惠
右正本證明與原本無異。
不得上訴。
                                        書記官  周  素  秋
中      華      民      國     九十     年      八      月      一      日
附錄法條：
中華民國刑法第三百四十九條
收受贓物者，處三年以下有期徒刑、拘役或五百元以下罰金。
搬運、寄藏、故買贓物或為擔保者，處五年以下有期徒刑、拘役或科或併
科一千元以下罰金。


司法院資訊處製作；財團法人民間司法改革基金會備份。
